【裁判字號】    90,交聲,422
【裁判日期】    901217
【裁判案由】    聲明異議
【裁判全文】
臺灣臺中地方法院交通事件裁定                    九十年度交聲字第四二二號
    原處分機關  交通部公路局豐原監理站
    異 議人 即
    受 處分 人  甲○○
右列受處分人因違反道路交通管理處罰條例案件，對於交通部公路局豐原監理站中華
民國九十年十月二十三日所為不服取締逃逸行為之處分（豐監稽違六三字第Ｈ000
00000號裁決書），聲明異議，本院裁定如左：
    主  文
原處分關於駕駛汽車有違反道路交通管理處罰條例之行為，經交通勤務警察制止時，
拒絕停車接受稽查而逃逸部分撤銷。
甲○○遭舉發如主文第一項之行為不罰。
    理  由
一、按人民違反法律上之義務而應受行政罰之行為，法律無特別規定時，雖不以出於
    故意為必要，仍須以過失為其責任條件，但應受行政罰之行為，僅須違反禁止規
    定或作為義務，而不以發生損害或其危險為其要件者，推定為有過失，於行為人
    不能舉證證明自己無過失時，即應受處罰（司法院大法官會議釋字第二七五號解
    釋參照），是原則上，人民祇須有違反法律上之義務，不問係出於故意或過失，
    均應受行政罰，惟法律如有特別規定或者解釋上僅就故意行為科罰時 (例如：道
    路交通管理處罰條例第六十二條第一項後段、第六十七條關於汽車駕駛人駕駛汽
    車肇事致人受傷或死亡而逃逸者，吊銷駕駛執照且永久不得考照之規定，在解釋
    上即僅處罰故意行為)，就人民因過失違反規定之行為，自不得處罰，而道路交
    通管理處罰條例第六十條第一項關於汽車駕駛人汽駛汽車有違反該條例之行為，
    經交通勤務警察或依法令執行交通稽查任務人員制止時，不聽制止或拒絕停車接
    受稽查而逃逸；同條第二項第一款關於汽車駕駛人駕駛汽車不服從交通勤務警察
    或依法令執行交通指揮、稽查任務人員之指揮或稽查等應科處罰鍰之規定，在解
    釋上應僅係處罰故意行為，此觀諸上開條例規定之用詞為「．．．制止時，不聽
    制止或拒絕停車接受稽查而逃逸」；「．．．不服從．．．指揮或稽查．．．」
    即明。
二、原處分機關係以：異議人即受處分人甲○○於民國九十年七月二十五日下午三時
    四十二分許，駕駛其所有之ＹＩＶ－０七０號重型機車，在台中縣大雅鄉○○路
    三六三巷口，逆向行駛，且不服取締逃逸，爰分別依道路交通管理處罰條例第四
    十五條第一款、第六十條第一項之規定，分別裁處九百元、三千元罰鍰。受處分
    人則以：當時並不知警員有攔查動作，亦無不服取締而逃逸，爰就原裁決所為不
    服取締逃逸行為之處分聲明異議 (至於逆向行車部分，未據異議，業經確定)等
    語。
三、本院查：受處分人對於在右揭時地有逆向行車之之事實不爭執，並經證人即舉發
    警員蔡志男於本院九十年十一月三十日訊問時證述明確，復有台中縣警察局九十
    年七月二十五日中縣警交字第Ｈ00000000號舉發違反道路交通管理事件
    通知單可資佐證，固屬真正。其次，受處分人有違反前揭規定之行為後，未留於
    現場而離去之事實，固為其所不否認，並經證人蔡志男於本院前揭期日訊問時證
    述屬實，惟受處分人堅決否認當時知悉警員制止之情事，另依證人蔡志男於本院
    前揭期日訊問時證稱：「 (問：違規情形如何？)當時我是騎機車巡邏，我當時
    坐在機車上停著，機車是停在雅潭路上，異議人是從我的前方逆向行駛雅潭路，
    因為我和一個替代役的一起巡邏，我在等替代役的回來，異議人的機車已經到了
    我的前面，就是雅潭路三六三巷口，約離我十幾、廿公尺，他都沒有經過我的旁
    邊，他到巷口有停頓一下，在他轉進巷子之前，我沒有先吹哨子叫他停下來，等
    到替代役回來以後，我就追過去，距離最近時只有五、六公尺，我有按二聲喇叭
    ，我沒有到他前面，我大概追了他三十公尺，因為我已經記下車牌，所以放棄追
    他，我沒有帶警笛」等語，則證人蔡志男既僅騎機車在受處分人後方追趕，且僅
    追約三十公尺即放棄，其間僅按鳴喇叭，復未鳴警笛制止，則車行在前之受處分
    人不知有警員取締，非無有可能，自難僅憑受處分人未留於現場而離去，即率認
    受處分人業已知悉警員正在取締，而有不聽制止拒絕停車接受稽查仍故意逃逸之
    事實。原處分機關未予詳查違規事實，就該部分逕予科罰，顯有未洽，是關於該
    部分之處分，應予撤銷，而此部分應不罰。
四、受處分人就前開裁決書所為逆向行車部分之處分，並未異議，該部分業已確定，
    附此敘明。
據上論斷，應依道路交通管理處罰條例第八十七條第二項、道路交通案件處理辦法第
二十條，裁定如主文。
中      華      民      國      九十      年      十二      月    十七  日
                                        臺灣臺中地方法院交通法庭
                                            法  官 劉長宜
右正本證明與原本無異。
如不服本裁定應於送達後五日內向本院提出抗告狀。
                                            書記官
中      華       民      國     九十      年      十二      月     廿   日


司法院資訊處製作；財團法人民間司法改革基金會備份。
